【裁判字號】    99,審易,1574
【裁判日期】    990608
【裁判案由】    傷害
【裁判全文】
臺灣高雄地方法院刑事判決            99年度審易字第1574號
公  訴  人  臺灣高雄地方法院檢察署檢察官
被      告  丁○○
            乙○○
            甲○○
上列被告因傷害案件，經檢察官提起公訴（99年度偵字第2448號
），本院判決如下：
    主  文
本件公訴不受理。
    理  由
一、公訴意旨如附件起訴書所載。
二、按告訴乃論之罪，告訴人於第一審辯論終結前，得撤回其告
    訴；又告訴經撤回者，法院應諭知不受理之判決，刑事訴訟
    法第238 條第1 項及第303 條第3 款定有明文。
三、本件被告丁○○、乙○○、甲○○因傷害案件，經檢察官提
    起公訴，認被告3 人均係犯刑法第277 條第1 項之傷害罪。
    依同法第287 條前段之規定，須告訴乃論。茲據告訴人即被
    告丁○○、乙○○於民國99年6 月2 日具狀撤回其告訴，有
    撤回告訴狀在卷可稽，揆諸前開說明，爰不經言詞辯論，逕
    為諭知不受理之判決。
據上論斷，應依刑事訴訟法第303條第3款、第307條，判決如主
文。
中    華    民    國    99    年    6     月    8     日
                 刑事第十庭     法  官  顏銀秋
以上正本證明與原本無異。
如不服本判決應於收受送達後10日內向本院提出上訴書狀，並應
敘述具體理由；如未敘述上訴理由者，應於上訴期間屆滿後20日
內向本院補提理由書（均須按他造當事人之人數附繕本）「切勿
逕送上級法院」。
中    華    民    國    99    年    6     月    8     日
                                書記官  林豐富
附件：99年度偵字第2448號起訴書
臺灣高雄地方法院檢察署檢察官起訴書
                                      99年度偵字第2448號
    被      告  丁○○  男  20歲（民國○○年○○月○日生）
                        住高雄市前鎮區鎮○○街395巷33
                          號1樓之1
                        身分證統一編號：Ｚ000000000號
                乙○○  男  53歲（民國○○年○月○○日生）
                        住高雄市苓雅區○○○路97巷56
                          號
                        身分證統一編號：Ｚ000000000號
                甲○○  男  58歲（民國○○年○月○○日生）
                        住高雄市○○區○○路208號
                        居高雄市苓雅區○○○路97巷56號
                        身分證統一編號：Ｚ000000000號
上列被告因傷害案件，已經偵查終結，認應提起公訴，茲將犯罪
事實及證據並所犯法條分敘如下：
        犯罪事實
一、丁○○與友人江憶婷於98年12月 1日相約一同前往學校上課
    ，由丁○○騎乘機車搭載江憶婷。嗣於同日18時20分許，丁○○、江憶婷 2人共乘機車行經高雄市苓雅區○○○路97巷
    56號前，突遭由乙○○所飼養之犬隻衝出攻擊，並將丁○○
    咬傷，丁○○遂心生不滿，憤而停車追打犬隻。丁○○之行
    為恰巧為犬隻飼主乙○○發現，遂上前理論，雙方因而發生
    口角，繼而互毆。適乙○○之胞兄甲○○行經該處目睹上情
    ，欲上前加以勸阻，不料亦遭丁○○毆打，甲○○亦出於一
    時氣憤加以還手。三人互相扭打，致丁○○因而受有左後枕
    挫傷、右眉挫傷、左鼻翼擦傷、右手挫傷之傷害；乙○○亦
    因此受有右眉撕裂傷 5公分、右手擦挫傷1×1公分、右肘擦
    挫傷3×3公分、右臉腫痛之傷害，直至旁人表示業已報警處
    理，及江憶婷在旁勸阻，始停止互毆。經丁○○、乙○○2
    人至警局相互提出傷害罪之告訴（被告丁○○涉嫌傷害被告
    甲○○部份，未據告訴），始悉上情。
二、案經丁○○、乙○○訴由高雄市政府警察局苓雅分局移送偵
    辦。
        證據並所犯法條
一、證據清單暨待證事實
  ┌──┬──────────┬────────────────┐
  │編號│  證 據 清 單       │  待  證  事  實                │
  ├──┼──────────┼────────────────┤
  │ 1  │被告丁○○於警詢及本│1.本件被告丁○○於98年12月 1日18│
  │    │署偵訊中之供述。    │  時20分許，騎乘機車搭載友人江憶│
  │    │                    │  婷行經高雄市苓雅區○○○路97巷│
  │    │                    │  56號前，突遭被告乙○○所飼養之│
  │    │                    │  犬隻衝出攻擊，並將被告丁○○咬│
  │    │                    │  傷，被告丁○○因而停車，對該犬│
  │    │                    │  隻加以追打之事實。            │
  │    │                    │2.本件被告丁○○確實於上開犯罪事│
  │    │                    │  實欄所示之時、地，因遭犬隻攻擊│
  │    │                    │  之事件，與乙○○發生口角，進而│
  │    │                    │  與乙○○、甲○○爆發肢體衝突之│
  │    │                    │  事實。惟矢口否認有何傷害犯行。│
  ├──┼──────────┼────────────────┤
  │ 2  │被告乙○○於警詢及本│1.證明被告丁○○有追打被告乙○○│
  │    │署偵訊中之供述。    │  所飼養犬隻之行為，雙方亦因而發│
  │    │                    │  生口角，繼而發生拉扯、互毆。然│
  │    │                    │  矢口否認有何傷害犯行。        │
  │    │                    │2.證明被告甲○○見被告丁○○、方│
  │    │                    │  順博二人發生扭打，即上前將 2人│
  │    │                    │  分開之事實。                  │
  ├──┼──────────┼────────────────┤
  │ 3  │被告甲○○於警詢及本│1.證明被告丁○○及被告乙○○確有│
  │    │署偵訊中之供述。    │  於98年12月1日18時20 分許，在高│
  │    │                    │  雄市苓雅區○○○路97巷56號前互│
  │    │                    │  相扭打之事實。                │
  │    │                    │2.證明被告丁○○確有毆打被告方順│
  │    │                    │  能之行為。                    │
  │    │                    │3.然矢口否認有何傷害被告丁○○之│
  │    │                    │  犯行。                        │
  ├──┼──────────┼────────────────┤
  │ 4  │證人江憶婷於警詢及本│1.證明被告丁○○及被告乙○○確有│
  │    │署偵訊中之證言。    │  於98年12月1日18時20 分許，在高│
  │    │                    │  雄市苓雅區○○○路97巷56號前發│
  │    │                    │  生扭打之事實。                │
  │    │                    │2.被告乙○○胞兄甲○○行經該處，│
  │    │                    │  見狀本欲上前勸阻，將互毆中之 2│
  │    │                    │  人分開，然後來亦加入毆打被告楊│
  │    │                    │  嘉成之事實。                  │
  │    │                    │3.被告3 人係經其在旁勸阻，且有旁│
  │    │                    │  人表示業已報警時，始停止互毆行│
  │    │                    │  為之事實。                    │
  ├──┼──────────┼────────────────┤
  │ 5  │現場照片8 張、當事人│1.證明本件事發現場之情形。      │
  │    │相對位置圖。        │2.證明當事人間之相對位置。      │
  ├──┼──────────┼────────────────┤
  │ 6  │高雄市立民生醫院診斷│1.證明被告丁○○因此次互毆行為，│
  │    │證明書1 份、國軍高雄│  受有左後枕挫傷、右眉挫傷、左鼻│
  │    │總醫院診斷證明書 1份│  翼擦傷、右手挫傷之傷害。      │
  │    │。                  │2.證明被告乙○○因此次互毆行為，│
  │    │                    │  受有右眉撕裂傷5 公分、右手擦挫│
  │    │                    │  傷1×1公分、右肘擦挫傷3×3公分│
  │    │                    │  、右臉腫痛之傷害。            │
  └──┴──────────┴────────────────┘
二、按，所謂正當防衛，係行為人對於現在不法之侵害，基於防
    衛之意思，而所為防衛自己或他人權利之行為，若非出於防
    衛之意思，當不符合正當防衛之要件，因此正當防衛必須對
    於現在不法之侵害始得為之，侵害業已過去，即無正當防衛
    可言，至彼此互毆，又必以一方初無傷人之行為，因排除對
    方不法之侵害而加以還擊，始得以正當防衛論。故侵害已過
    去後之報復行為，與無從分別何方為不法侵害之互毆行為，
    均不得主張防衛權（最高法院 30年上字第1040號判例參照）
    。又按，互毆係屬多數動作構成單純一罪而互為攻擊之傷害
    行為，縱令一方先行出手，而還擊（或還手）一方在客觀上
    苟非單純僅對於現在不法之侵害為必要排除之反擊行為，因
    其本即有傷害之犯意存在，則對於其互為攻擊之還手反擊行
    為，自無主張防衛權之餘地。臺灣高等法院臺中分院95年上
    易字第1292號判決說明甚詳。
三、訊據被告丁○○、甲○○、乙○○均矢口否認有何傷害犯行
    ，被告丁○○辯稱：伊是正當防衛云云。被告乙○○辯稱：
    係被告丁○○先毆打伊云云。被告甲○○則辯稱：伊是要將
    被告丁○○、乙○○ 2人分開，被告丁○○不但拒絕，還出
    手打伊，但是伊並未毆打被告丁○○云云。惟查：
  (一)依證人即本件承辦員警蔡瑞利於本署偵訊中之證述，可知
      經其前往事發現場附近查訪之結果，並未能尋得目擊事發
      經過之證人（此有本署99年 3月15日訊問筆錄、及職務報
      告 1份附卷可參）。是以，被告丁○○、乙○○雖指稱係
      對方先出手云云，然依本件員警蔡瑞利前往查證結果，尚
      無何證據可資證明本件被告丁○○、乙○○ 2人出手之先
      後。依上開說明，自無法對被告丁○○、乙○○任何一方
      為有利之認定。至證人江憶婷雖於本署偵訊中證述乙○○
      先出手等情，然因證人江憶婷為被告丁○○之友人，為免
      被告丁○○遭受刑事訴追，而於本署偵訊中，為有利於被
      告丁○○之證述，亦屬得以想見，自無法據此即對被告丁○○為有利之認定。依上所述，本件被告丁○○、甲○○
      既為互毆之行為，且亦無法證明其2人出手之先後，則被
      告丁○○、甲○○2人，均無主張正當防衛之餘地。
  (二)至被告甲○○雖矢口否認有何毆打丁○○之犯行，然上開
      犯罪事實，業經證人江憶婷於本署偵訊中證述明確。且被
      告甲○○既自承其於上前將被告丁○○、乙○○ 2人分開
      時，亦遭丁○○毆打等情明確。則被告甲○○於突遭被告
      丁○○毆打、且見其胞弟亦遭丁○○毆傷之情境下，憤而
      出手還擊被告丁○○，亦非難以想見之事。故，被告甲○○所辯，顯為臨訟飾卸之詞，洵無足採。
四、核被告丁○○、乙○○、甲○○所為，均係犯刑法第 277條
    第1項之傷害罪嫌。
五、依刑事訴訟法第251條第1項提起公訴。
    此  致
臺灣高雄地方法院
中    華    民    國    99    年    3     月    22    日
                              檢 察 官  丙○○
上正本證明與原本無異
中    華    民    國    99    年    3     月    30    日
                              書 記 官  洪瑞娥
附錄本案所犯法條
中華民國刑法第277條
（普通傷害罪）
傷害人之身體或健康者，處3年以下有期徒刑、拘役或1千元以下
罰金。
犯前項之罪因而致人於死者，處無期徒刑或7年以上有期徒刑；
致重傷者，處3年以上10年以下有期徒刑。

司法院資訊處製作；財團法人民間司法改革基金會備份。
